【裁判字號】    95,重訴,288
【裁判日期】    950915
【裁判案由】    損害賠償
【裁判全文】
臺灣臺中地方法院民事判決             95年度重訴字第288號
原      告  丙○○
                        號
            甲○○
共      同
訴訟代理人  何志揚律師
被      告  乙○○
                        2號
上列被告因過失致死案件，經原告提起刑事附帶民事訴訟（95年
度交附民字第64號）之請求損害賠償事件，由本院刑事庭裁定移
送前來，本院於民國95年8月30日言詞辯論終結，判決如下：
    主  文
被告應分別給付原告丙○○、甲○○各新台幣壹佰伍拾捌萬玖仟
柒佰伍拾伍元、壹佰貳拾伍萬元，及均自民國九十五年三月十八
日起至清償日止，按年息百分之五計算之利息。
原告其餘之訴駁回。
訴訟費用由被告負擔百分之二十六，餘由原告丙○○負擔百分之
三十四、原告甲○○負擔百分之四十。
本判決原告勝訴部分，於原告丙○○、甲○○各以新台幣伍拾參
萬元、肆拾壹萬柒仟元為被告供擔保後，得為假執行。但被告如
分別以新台幣壹佰伍拾捌萬玖仟柒佰伍拾伍元、壹佰貳拾伍萬元
依序為原告丙○○、甲○○預供擔保，各得免為假執行。
原告其餘假執行之聲請駁回。
    事實及理由
一、原告起訴主張：
  (一)被告於民國94年9月30日晚間，在台中縣太平市「故鄉KTV」
    飲酒後，仍駕駛車號3105-LA號自小客車沿台中縣大里市○
    ○路往大里市區方向行駛，於同日23時23分許，途經元堤路
    內心橋以東約300公尺處，以超過該路段速限之每小時80公
    里以上速度，逆向駛入對向車道，致撞及被害人溫允劭所騎
    乘車號CTP-079號重型機車，致其因頭頸部外傷、胸部挫傷
    併內出血而外傷性休克死亡。被告經送醫抽血檢驗血液中酒
    精濃度為136mg/dl，換算呼氣值所含酒精濃度為0.68mg/l。
    而原告二人為被害人溫允劭之父母，爰依民法第184條第1、
    2項、第191條之2、第192條第1、2項、第194條之規定提起
    本件訴訟，請求被告連帶賠償：(1)喪葬費用：被害人溫允劭
    之殯葬費由原告丙○○支出新台幣（下同）339,755元；(2)
    扶養費：被害人溫允劭係原告二人之獨子，被告應分別給付
    原告丙○○、甲○○扶養費各2,968,357元、3,710,336元；
    (3)精神慰撫金：原告二人痛失愛子，受有精神上之痛苦，爰
    各請求200萬元之慰撫金等語。
  (二)聲明：(1)被告應分別給付原告丙○○5,308,112元、原告甲
    ○○5,710,336元，及均自起訴狀繕本送達翌日起至清償日
    止，按年息百分之5計算之利息；(3)願以現金或等值之彰化
    銀行台中分行可轉讓之定期存單供擔保，請准宣告假執行。
二、被告則以：
    雖不否認因酒醉駕車肇事，致被害人溫允劭死亡之事實，另
    對於原告二人之平均餘命及原告丙○○所支出喪葬費用339,
    755元部分亦不爭執，惟慰撫金請求數額過高，且原告二人
    已領取強制責任險150萬元（即各75萬元），又被告之經濟
    狀況不佳等語，資為抗辯，並聲明：(1)請求駁回原告之訴；
    (2)如受不利判決，願供擔保，請准宣告免為假執行。
三、本件兩造不爭執事項：
  (一)被告於94年9月30日晚間，在台中縣太平市「故鄉KTV」飲酒
    後，仍駕駛車號3105-LA號自小客車沿台中縣大里市○○路
    往大里市區方向行駛，於同日23時23分許，途經元堤路內心
    橋以東約300公尺處，以超過該路段速限之每小時80公里以
    上速度，逆向駛入對向車道，致撞及被害人溫允劭所騎乘車
    牌號碼CTP-079號重型機車，致其因頭頸部外傷、胸部挫傷
    併內出血而外傷性休克死亡。被告經送醫抽血檢驗血液中酒
    精濃度為136mg/dl，換算呼氣值所含酒精濃度為0.68mg/l。
  (二)被告上開過失致死刑事案件經本院以95年度交易字第104 號
    判處有期徒刑3年，嗣經檢察官提起上訴，經台灣高等法院
    台中分院以95年度交上易字第860審理中。
  (三)原告二人為被害人溫允劭之父母，且被害人溫允劭為獨子。
  (四)原告丙○○支出喪葬費用339,755元。
  (五)原告二人已領取強制責任險150萬元（各75萬元）。
四、法院之判斷：
    本件兩造之爭執在於：原告二人請求之各項金額是否有理由
    ？
  (一)按汽車駕駛人飲用酒類或其他類似物後其吐氣所含酒精濃度
    超過每公升0‧25毫克或血液中酒精濃度超過百分之0‧05以
    上者，不得駕車；汽車駕駛人於行車時應注意車前狀況，隨
    時採取必要之安全措施，並不得超速行駛，且汽車在雙向二
    車道行駛時，在劃有分向限制線之路段，不得駛入來車之車
    道內，道路交通安全規則第114條第2款、第94條第3項、第
    93條、第97條第2款分別定有明文。本件被告肇事後，經送
    醫抽血檢驗血液中酒精濃度為136mg/dl，換算呼氣值所含酒
    精濃度為0.68mg/l等情，為兩造所不爭執，並有酒精濃度測
    試單乙紙附於上開刑事卷可稽，又依該刑事卷內之交通事故
    調查報告表所載，本件肇事時地之天候、天候、路況皆良好
    ，被告駕車自應注意上開道路交通安全規定，且依當時路況
    ，又無不能注意之情事，竟疏未注意，在酒醉後精神不佳之
    情況，駕車撞及被害人溫允劭之機車，是被告就本件車禍致
    被害人溫允劭死亡，應負過失責任，至為灼然，且被告前開
    過失行為與被害人之死亡間，顯有相當因果關係，亦堪認定
    。
  (二)次按因故意或過失，不法侵害他人之權利者，負損害賠償責
    任；又汽車、機車或其他非依軌道行駛之動力車輛，在使用
    中加損害於他人者駕駛人應賠償因此所生之損害；又不法侵
    害他人致死者，對於支出醫療費用或殯葬費之人，亦應負損
    害賠償責任；被害人對於第三人負有法定扶養義務者，加害
    人對於該第三人亦應負損害賠償責任；又不法侵害他人致死
    者，被害人之父母、子女及配偶，雖非財產上之損害，亦得
    請求賠償相當之金額，民法第184條第1項、第191條之2前段
    、第192條第1、2項、第194條分別定有明文。本件被告因過
    失致被害人溫允劭死亡，已如前述，而原告二人分別為被害
    人溫允劭之父母，有身分證影本為證，並為被告所不爭執，
    茲就原告二人請求之金額，是否應予准許，分述如下：
    1.殯葬費部分：
      原告丙○○因其子溫允劭死亡支出喪葬費339,755元，有
      被告不爭執之殯葬費用收據影本在卷可憑，本院斟酌被害
      人生前之身分地位、經濟狀況及社會風俗，認該支出部分
      屬辦理喪葬所必須，是原告丙○○之此部分請求為正當，
      應予准許。
    2.扶養費部分：
      按受扶養權利者，以不能維持生活而無謀生能力者為限；
      前項無謀生能力之限制，於直系血親尊親屬不能適用之，
      民法第1117條定有明文。是直系血親尊親屬，如能以自己
      財產維持生活者，自無受扶養之權利（最高法院62年10月
      16日62年度第2次民庭庭推總會決議意旨參照）。本件原
      告丙○○、甲○○雖各主張其得請求扶養費為2,968,357
      元、3,710,336元云云，惟查：(1)原告丙○○之財產有汽
      車1輛及投資鋁全實業股份有限公司之投資額100萬元，另
      94年度之存款利息收入合計有2萬餘元，又原告為42年10
      月5日出生，其於94年度尚領取訴外人財團法人新光吳火
      獅紀念醫院等之薪資所得共176萬餘元，且其自承現任職
      新光醫院，每月收入12萬元；(2)原告甲○○之財產有汽車
      1輛、房屋1棟、土地5筆，投資耀文電子工業股份有限公
      司等多家公司之投資額為4,057,760元，另其94年度之存
      款利息收入為17,809元、股利收入為188,112元，分別有
      原告自行陳報資料及本院依職權查詢稅務電子閘門資料查
      詢表附卷可按，則依上開原告二人之財產情形，尚難認原
      告二人有不能維持生活之情形，縱被害人溫允劭為原告二
      人之獨子，惟對其等並無扶養義務，是原告二人此部分扶
      養權利損害之請求，於法尚屬無據，不應准許。
    3.精神慰撫金部分：
      (1)按慰藉金之賠償須以人格權遭遇侵害，使精神上受有痛
        苦為必要，其核給之標準固與財產上損害之計算不同，
        然非不可斟酌雙方身分資力與加害程度，及其他各種情
        形核定相當之數額，最高法院51年台上字第223號判例
        可資參照。又人格權遭遇侵害而受有精神上之痛苦，於
        請求賠償精神慰撫金時，其核給之標準須參酌實際加害
        情形、被害人之身分、地位與加害人之經濟狀況等關係
        定之。
      (2)本院審酌被害人溫允劭為原告二人之獨子，於事件發生
        時年近20歲，原告二人痛失愛子，造成精神上莫大之痛
        苦，又原告丙○○、甲○○分別為大學及碩士畢業、現
        職分別為新光醫院醫師及家庭主婦，並參酌其二人上開
        財產狀況，另被告為高中畢業，之前從事鋁合金鑄造工
        作，每月薪資為3萬餘元，其現有財產依本院職權查得
        之稅務電子閘門資料查詢表顯示有汽車一輛、94年度之
        薪資所得為200,740元等兩造身分、地位及經濟狀況一
        切情狀，認原告二人請求被告賠償非財產上損害各200
        萬元尚屬適當，應予准許。
    4.綜上所述，原告丙○○上開得請求之金額為2,339,755元
      （339,755＋2,000,000＝2,339,755），原告甲○○得請
      求之金額為2,000,000元。
  (三)再按保險人依強制汽車責任保險法規定給付之保險金，視為
    加害人或被保險人損害賠償金額之一部分；加害人或被保險
    人受賠償請求時，得扣除之；又本法所稱受益人係指下列各
    款之人：死亡給付之受益人，為受害人之繼承人，強制汽車
    責任保險法第30條、第10條第2款分別定有明文。查被害人
    溫允劭之繼承人即原告二人因此次車禍而自保險公司領取汽
    車強制責任保險金1,500,000元，並平均各受償750,000元，
    為兩造所不爭執，依前開說明，應自本件損害賠償金額中扣
    除。是扣除上開金額後，原告丙○○、甲○○各得請求之金
    額分別為1,589,755元（2,339,755－750,000＝1,589,755）
    、1,250,000元（2,000,000－750,000＝1,250,000）。
  (四)綜上所述，原告二人依侵權行為之法律關係，請求被告賠償
    原告丙○○1,589,755元、原告甲○○1,250,000元，及均自
    起訴狀繕本送達翌日即95年3月18日起至清償日止，按年息
    百分之5計算之利息為有理由，應予准許；逾此部分之請求
    ，於法不合，應予駁回。
五、本件兩造均陳明願供擔保，聲請宣告假執行及免為假執行，
    就原告勝訴部分，經核均無不合，爰分別酌定相當之擔保金
    額准許之；至原告敗訴部分，其假執行之聲請已失所附麗，
    應併駁回之。
六、本件事實已臻明確，兩造其餘攻擊防禦及證據調查，均與本
    案之判斷不生影響，自勿庸一一審酌論列，併此敘明。
據上論結，本件原告之訴為一部有理由，一部無理由，依民事訴
訟法第79條、第85條第1項、第390條第2項、第392條，判決如主
文。
中    華    民    國    95    年    9    月     15    日
                  民事第三庭    法  官  卓進仕
以上正本係照原本作成。
如對本判決上訴，須於判決送達後20日內向本院提出上訴狀（須
附繕本）。
中    華    民    國    95    年    9    月     15    日
                                書記官


司法院資訊處製作；財團法人民間司法改革基金會備份。
